臺灣臺中地方法院刑事判決　　　　　　　100年度訴字第776號
公　訴　人　臺灣臺中地方法院檢察署檢察官
被　　　告　陳正宏
上列被告因違反毒品危害防制條例案件，經檢察官提起公訴（10
0年度毒偵字第49號），本院依簡式審判程序判決如下：
    主  文
陳正宏施用第一級毒品，累犯，處有期徒刑拾月；又施用第二級
毒品，累犯，處有期徒刑陸月，扣案之第二級毒品甲基安非他命
壹包（甲基安非他命驗餘淨重零點貳陸壹貳公克）沒收銷燬之，
另扣案之玻璃吸食器壹組沒收。應執行有期徒刑壹年月，扣案
之第二級毒品甲基安非他命壹包（甲基安非他命驗餘淨重零點貳
陸壹貳公克）沒收銷燬之，另扣案之玻璃吸食器壹組沒收。
    事  實
一、陳正宏前因於民國89年6月26日起至同年8月7日止施用第一
    級毒品、第二級毒品案件，經本院以90年度訴字第800號分
    別判處有期徒刑9月、6月，應執行有期徒刑1年確定。又因
    違反槍砲彈藥刀械管制條例案件，經本院以96年易字第4037
    號判處有期徒刑5月，甫於97年9月15日因易科罰金而執行完
    畢。另因施用毒品案件，經本院以86年度訴字第2753號裁定
    送觀察、勒戒後，認無繼續施用毒品之傾向，於87年11月6
    日執行完畢。復因首揭施用毒品案件，經本院以89年度毒聲
    字第4876號裁定送觀察、勒戒後，認有繼續施用毒品之傾向
    ，再經本院以89年度毒聲字第5402號裁定送強制戒治後，嗣
    經戒治所評定合格，認無繼續戒治之必要，由本院以90年度
    毒聲字第966號裁定停止戒治，於90年6月7日停止戒治，所
    餘戒治期間付保護管束，並於90年9月4日保護管束期滿未經
    撤銷停止戒治，而執行完畢。詎陳正宏仍不知悔改，復基於
    施用第一級毒品海洛因之犯意，於99年12月14日晚上10時許
    ，在停放於臺中縣大雅鄉（現改制為臺中市○○區○○道路
    旁之車內，以將第一級毒品海洛因摻入香菸點燃抽吸之方式
    ，施用第一級毒品海洛因1次；另基於施用第二級毒品甲基
    安非他命之犯意，於同月15日晚上11時許，在其位於臺中縣
    豐原市（現改制為臺中市豐原區○○○○路1段338號8樓居
    所內，以將第二級毒品甲基安非他命粉末置於玻璃球管內用
    火燒烤而吸其煙霧之方式，施用第二級毒品甲基安非他命1
    次。嗣於同月16日上午6時50分許，為警持臺灣臺中地方法
    院檢察署檢察官核發之拘票至其上開居所拘提時，當場拘獲
    ，並經其同意搜索，而扣得第二級毒品甲基安非他命1包（
    甲基安非他命送驗淨重0.2614公克、驗餘淨重0.2612公克）
    ，及其所有、供自己施用第二級毒品所用之玻璃吸食器1組
    ，始悉上情。
二、案經臺中縣警察局（現改制為臺中市政府警察局）移送臺灣
    臺中地方法院檢察署檢察官偵查起訴。
    理  由
一、按除被告所犯為死刑、無期徒刑、最輕本刑為3年以上有期
    徒刑之罪或高等法院管轄第一審案件者外，於刑事訴訟法第
    273條第1項程序進行中，被告先就被訴事實為有罪之陳述時
    ，審判長得告知被告簡式審判程序之旨，並聽取當事人、代
    理人、辯護人及輔佐人之意見後，裁定進行簡式審判程序；
    除簡式審判程序、簡易程序及第376條第1款、第2款所列之
    罪之案件外，第一審應行合議審判；刑事訴訟法第273條之1
    第1項、第284條之1分別定有明文。本件被告陳正宏所犯係
    死刑、無期徒刑、最輕本刑為3年以上有期徒刑或高等法院
    管轄第一審案件以外之罪，且於本院行準備程序時就被訴事
    實為有罪之陳述，經受命法官告知簡式審判程序之旨，並聽
    取公訴人、被告之意見後，本院合議庭認無不得或不宜改依
    簡式審判程序進行之處，經評議結果，裁定改由受命法官獨
    任行簡式審判程序，合先敘明。
二、訊據被告陳正宏對於上開施用第一級毒品海洛因、第二級毒
    品甲基安非他命之犯行，均坦承不諱，且其於99年12月16日
    為警查獲後，經警採其尿液送驗，結果呈嗎啡、甲基安非他
    命陽性反應，此有委託檢驗尿液代號與真實姓名對照表（偵
    卷第17頁）、詮昕科技股份有限公司濫用藥物尿液檢驗報告
    （偵卷第19頁）各1紙在卷可稽，另扣案之透明結晶1包，經
    送行政院衛生署草屯療養院鑑定結果，確含甲基安非他命成
    分，甲基安非他命送驗淨重0.2614公克、驗餘淨重0.2612公
    克，此有行政院衛生署草屯療養院100年1月12日草療鑑字第
    1000100014號鑑定書1紙（偵卷第34頁）附卷可參，並有第
    二級毒品甲基安非他命1包、玻璃吸食器1組扣案為憑，足徵
    被告之自白確與事實相符。另按毒品危害防制條例於92年7
    月9日修正公布，自93年1月9日施行，其中第20條、第23條
    將施用毒品之刑事處遇程序，區分為「初犯」及「5年內再
    犯」、「5年後再犯」。依其立法理由之說明：「初犯」，
    經觀察、勒戒或強制戒治後，應為不起訴處分或不付審理之
    裁定；經觀察、勒戒或強制戒治執行完畢釋放後，「5年內
    再犯」者，因其再犯率甚高，原實施之觀察、勒戒及強制戒
    治既已無法收其實效，爰依法追訴或裁定交付審理。至於經
    觀察、勒戒或強制戒治執行完畢釋放後，「5年後再犯」者
    ，前所實施之觀察、勒戒或強制戒治已足以遮斷其施用毒品
    之毒癮，為期自新及協助其斷除毒癮，仍適用「初犯」規定
    ，先經觀察、勒戒或強制戒治之程序。從而依修正後之規定
    ，僅限於「初犯」及「5年後再犯」2種情形，始應先經觀察
    、勒戒或強制戒治程序。倘被告於5年內已再犯，經依法追
    訴處罰，縱其第3次（或第3次以上）再度施用毒品之時間，
    在初犯經觀察、勒戒或強制戒治執行完畢釋放5年以後，已
    不合於「5年後再犯」之規定，且因已於「5年內再犯」，顯
    見其再犯率甚高，原實施觀察、勒戒或強制戒治，已無法收
    其實效，即應依該條例第10條處罰（最高法院97年度第5次
    刑事庭會議決議參照）。本件被告因施用毒品案件，經本院
    以86年度訴字第2753號裁定送觀察、勒戒後，認無繼續施用
    毒品之傾向，於87年11月6日執行完畢，又於5年內之自89年
    6月26日起至同年8月7日止施用第一級毒品、第二級毒品，
    經本院以90年度訴字第800號分別判處有期徒刑9月、6月，
    應執行有期徒刑1年確定，此有臺灣臺中地方法院檢察署刑
    案資料查註紀錄表及臺灣高等法院被告前案紀錄表各1份在
    卷可考。則其再犯本件施用第一級毒品、第二級毒品，按諸
    前揭說明，自無毒品危害防制條例第20條第3項規定之適用
    ，而應按同條例第23條第2項規定，依法論科。本件事證明
    確，被告施用第一級毒品海洛因、第二級毒品甲基安非他命
    之犯行，均堪認定。
三、核被告所為，分別係犯毒品危害防制條例第10條第1項之施
    用第一級毒品罪、同條第2項之施用第二級毒品罪。被告為
    施用第一級毒品、第二級毒品，而持有各該級毒品，其持有
    之低度行為，應各為施用之高度行為所吸收，均不另論罪。
    再被告所犯上開2罪，係犯意各別、行為互殊，應予分論併
    罰。被告前因違反槍砲彈藥刀械管制條例案件，經本院以96
    年易字第4037號判處有期徒刑5月，甫於97年9月15日因易科
    罰金而執行完畢，此有臺灣臺中地方法院檢察署刑案資料查
    註紀錄表及臺灣高等法院被告前案紀錄表各1份在卷可稽，
    其於受有期徒刑執行完畢後，5年以內故意再犯本件有期徒
    刑以上之2罪，均為累犯，應依刑法第47條第1項規定，各加
    重其刑。爰審酌被告曾因施用毒品經送觀察、勒戒、強制戒
    治後，仍未能戒斷，再犯本案之罪，顯然未能善體國家設置
    觀察、勒戒、強制戒治機構，協助毒品施用者戒除毒癮之良
    法美意，及其犯罪之動機、目的、家庭經濟狀況勉持之生活
    狀況、國中肄業之智識程度、品行、所生危害，暨犯罪後坦
    承犯行，態度尚屬良好等一切情狀，分別量處如主文所示之
    刑，並定其應執行之刑。扣案之甲基安非他命1包（甲基安
    非他命驗餘淨重0.2612公克），為毒品危害防制條例第2條
    第2項第2款所稱之第二級毒品，應依同條例第18條第1項前
    段規定，沒收銷燬之。另扣案之玻璃吸食器1組，為被告所
    有，係供其施用第二級毒品甲基安非他命所用之物，此經被
    告供承明確（本院卷第26頁），爰依刑法第38條第1項第2款
    規定，宣告沒收。至於扣案之電子磅秤1臺、夾鍊袋1包、行
    動電話2支（內含SIM卡各1枚），雖均係被告所有，然電子
    磅秤、夾鍊袋係供被告販賣毒品所用之物，行動電話係供被
    告平日使用，均非供其犯本件施用毒品所用之物，此經被告
    於本院審理時，供承明確（本院卷第26頁），復無其他積極
    證據足資證明係供其犯本案所用或因本案犯罪所得之物，且
    均非屬違禁物，自不得宣告沒收，附此敘明。
據上論斷，應依刑事訴訟法第273條之1第1項、第299條第1項前
段，毒品危害防制條例第10條第1項、第2項、第18條第1項前段
，刑法第11條前段、第47條第1項、第51條第5款、第38條第1項
第2款，判決如主文。
本案經檢察官黃永福到庭執行職務。
中    華    民    國    100    年    4    月    25   日
                  刑事第十五庭  法  官  鄭舜元
以上正本證明與原本無異。
如不服本判決應於收受判決後10日內向本院提出上訴書狀，並
應應敘述具體理由。其未敘述上訴理由者，應於上訴期間屆滿
後20日內向本院補提理由書(均須按他造當事人之人數附繕本)
「切勿逕送上級法院」。
                                書記官  黃聖心
中    華    民    國    100    年    4    月    25   日
附錄：論罪科刑法條：
毒品危害防制條例第10條
施用第一級毒品者，處6月以上5年以下有期徒刑。
施用第二級毒品者，處3年以下有期徒刑。